臺灣高雄地方法院刑事判決　　　　　　　95年度訴字第4253號
公　訴　人　臺灣高雄地方法院檢察署檢察官
被　　　告　乙○○
　　　　　　　　　　（另案
上列被告因違反毒品危害防制條例案件，經檢察官提起公訴（95
年度毒偵字第8002號），被告於本院準備程序中為有罪之陳述，
經合議庭裁定由受命法官依簡式審判程序獨任審理，判決如下：
    主  文
乙○○施用第一級毒品，處有期徒刑柒月。扣案之海洛因壹包（
驗前淨重零點壹壹陸公克，驗後淨重零點零柒伍公克），沒收銷
燬之。
    事  實
一、乙○○前於民國92年間因施用毒品案件，經本院以92年度毒
    聲字第3271號裁定送觀察、勒戒後，認無繼續施用毒品之傾
    向，於92年8 月20日執行完畢釋放，並經臺灣高雄地方法院
    檢察署檢察官於92年8 月21日以92年度毒偵字第2375號為不
    起訴處分確定。詎仍不知悔改，戒除毒癮，明知海洛因業經
    公告為毒品危害防制條例第2 條第2 項第1 款所列管之第一
    級毒品，不得非法持有、施用，竟在上開觀察、勒戒執行完
    畢釋放後5 年內，基於施用第一級毒品海洛因之犯意，於95
    年7 月4 日17時許採尿時起回溯24小時內某時，在不詳地點
    ，以海洛因放入針筒摻水後注射之方式，施用第一級毒品海
    洛因1 次。嗣於同年月4 日14時10分許，其與蔣坤正共乘車
    牌號碼JGF －833 號機車行經高雄縣仁武鄉烏林村林山巷11
    號前，因行跡可疑為警盤查後，當場扣得其與蔣坤正共有之
    第一級毒品海洛因1 包（檢驗前重0.116 公克，檢驗後重0.
    075 公克），並採集其尿液送驗呈可待因、嗎啡陽性反應而
    獲悉上情。
二、案經高雄縣政府警察局仁武分局報告臺灣高雄地方法院檢察
    署檢察官偵查起訴。
    理  由
壹、程序方面：
一、本件被告乙○○被訴之上開事實，前經臺灣高雄地方法院檢
    察署檢察官於95年8 月13日，認與本院95年度訴字第1545號
    案件有連續犯之裁判上一罪關係，而以臺灣高雄地方法院檢
    察署95年度毒偵字第6010號併案意旨書向本院聲請併案辦理
    ，惟本院因認該移送併辦部分與本院上開案件論罪科刑部分
    並無裁判上一罪之不可分關係，無從加以審酌，而於95年度
    訴字第1545號判決中諭知移送併辦部分應退回由檢察官另為
    適法之處理，經檢察官提起上訴，嗣臺灣高等法院高雄分院
    亦同認無裁判上一罪之不可分關係，而以95年度上訴字第19
    29號判決駁回上訴確定在案等情，有臺灣高等法院高雄分院
    95年度上訴字第1929號、本院95年度訴字第1545號判決書各
    1 份在卷可按，是被告辯稱本案被訴事實已經判決確定云云
    ，顯有誤會，自無可採。故本院自仍得就被告上開被訴事實
    加以審酌，合先敘明。
二、按本案被告所犯係死刑、無期徒刑、最輕本刑為3 年以上有
    期徒刑以外之罪，其於準備程序就前揭被訴事實為有罪之陳
    述，經受命法官告知簡式審判程序之旨，並聽取其與公訴人
    之意見後，本院認無不得或不宜改依簡式審判程序進行之情
    形，爰依刑事訴訟法第273 條之1 第1 項規定，裁定本件由
    受命法官獨任進行簡式審判程序，亦併此敘明。
貳、實體方面：
一、上揭事實，業據被告於本院審理中坦承不諱，且被告於95年
    7 月4 日17時許，經警採集尿液送台灣檢驗科技股份有限公
    司先後以酵素免疫分析法及氣相層析質譜法鑑定結果，呈可
    待因、嗎啡陽性反應，有毒品危害防制條例案件嫌犯代號與
    真實姓名對照表及上開公司95年7 月19日濫用藥物尿液檢驗
    報告（編號KＺ0000000000000 號）各1 紙在卷可稽。又扣案
    之白色粉末1 包（檢驗前重0.116 公克，檢驗後重0.075 公
    克）經送鑑驗結果，確呈第一級毒品海洛因陽性反應，亦有
    高雄市立凱旋醫院95年12月4 日高市凱醫驗字第2900號濫用
    藥物成品檢驗鑑定書1 紙附卷可憑。足認被告上開自白與事
    實相符，堪可採信。至起訴書犯罪事實欄一、第4 行雖載5
    年內復基於施用毒品之「概括犯意」，惟本件被告僅被訴施
    用第一級毒品海洛因1 次，已如前述，且起訴書同欄第5-6
    行亦載「施用第一級毒品海洛因乙次」，是上開「概括犯意
    」顯係贅載；又起訴書雖載被告施用毒品時間為95年7 月4
    日「某時」許回溯24小時內之某時，惟被告係於95年7 月4
    日16時30分起至同日17時許止為警製作調查筆錄，並於警詢
    即將結束時採集尿液送驗等情，有本件被告警詢筆錄1 份在
    卷可憑（高縣仁警偵移字第0950000703號卷第1-3 頁），並
    參以被告於本院審理中供陳其雖無印象何時採尿，但通常是
    在警詢之末採尿等語（本院審判筆錄第4 頁），堪認本件被
    告施用第一級毒品海洛因之時間應係在95年7 月4 日17時許
    採尿時起回溯24小時內之某時，此部分亦經公訴檢察官當庭
    更正在卷（本院審判筆錄第4 頁），均附此敘明。本件被告
    施用第一級毒品犯行，洵堪認定。
二、第按海洛因為毒品危害防制條例第2 條第2 項第1 款所稱之
    第一級毒品，不得施用、持有。次按觀察、勒戒或強制戒治
    執行完畢釋放後，5 年內再犯第10條之罪者，應依一般刑事
    訴訟程式予以起訴論罪科刑，此觀諸毒品危害防制條例第23
    條第2 項規定自明。本件被告前於92年間因施用毒品案件，
    經本院以92年度毒聲字第3271號裁定送觀察、勒戒後，認無
    繼續施用毒品之傾向，於92年8 月20日執行完畢釋放，並經
    臺灣高雄地方法院檢察署檢察官於92年8 月21日以92年度毒
    偵字第2375號為不起訴處分確定，有上開不起訴處分書、臺
    灣高雄地方法院檢察署刑案資料查註紀錄表、全國施用毒品
    案件紀錄表及臺灣高等法院被告前案紀錄表、在監在押全國
    紀錄表各1 件在卷可參，是被告於上開觀察、勒戒執行完畢
    釋放後5 年內再犯本件施用第一級毒品案件，應依法論科。
三、核被告所為，係犯毒品危害防制條例第10條第1 項之施用第
    一級毒品罪。被告持有第一級毒品之低度行為，為施用之高
    度行為所吸收，不另論罪。爰審酌被告經前開觀察、勒戒執
    行完畢後，再犯本件施用毒品犯行，顯見其仍未能戒除其毒
    癮，且戒絕毒癮之意念非堅，惟念被告於犯罪後已坦承犯行
    ，態度良好，且施用毒品行為，乃屬對其自身健康之戕害行
    為，及其犯罪動機、目的、手段等一切情狀，量處如主文所
    示之刑，以資懲儆。扣案之白色粉末1 包（檢驗前重0.116
    公克，檢驗後重0.075 公克），經鑑定結果確呈第一級毒品
    海洛因陽性反應，業如前述，應依毒品危害防制條例第18條
    第1 項前段規定沒收銷燬之；又鑑定單位一般係以傾倒之方
    式，將包裝袋內之毒品倒出而與包裝袋分離而稱重，必要時
    ，輔以刮杓刮取袋內毒品，然無論依何種方式分離，包裝袋
    內均有極微量之毒品殘留，業經法務部調查局以93年3 月19
    日調科壹字第09300113060 號函釋在案，並為本院職務上已
    知之事實，足認本件用以包覆扣案第一級毒品海洛因之包裝
    袋，其內含有極微量第一級毒品海洛因殘留而無法析離，應
    整體視為扣案之第一級毒品海洛因，不問屬於犯人與否，併
    予沒收銷燬。至於鑑驗耗用之毒品既已滅失，自無庸宣告沒
    收銷燬，附此敘明。
四、併案意旨（臺灣高雄地方法院檢察署95年度毒偵字第8067號
    ）另以：被告又於95年8 月15日間某時許起回溯24小時內之
    某時，在不詳地點，施用第一級毒品海洛因乙次，為警於同
    月15日12時許，在高雄市苓雅區○○○路145 號前，因行跡
    可疑，經警盤查並得其同意採尿後送驗，其尿液呈嗎啡陽性
    反應而查獲，因認被告涉犯毒品危害防制條例第10條第1 項
    之施用第一級毒品罪嫌，而與本案起訴部分被告犯罪事實有
    實質一罪之集合犯關係，已為起訴效力所及，應由本院併予
    審理等語。而按刑事法若干犯罪行為態樣，本質上原具有反
    覆、延續實行之特徵，立法時既予特別歸類，定為犯罪構成
    要件之行為要素，則行為人基於概括之犯意，在密切接近之
    一定時、地持續實行之複次行為，倘依社會通念，於客觀上
    認為符合一個反覆、延續性之行為觀念者，於刑法評價上，
    即應僅成立一罪。學理上所稱「集合犯」即屬之（最高法院
    95 年 度台上字第1079號判決意旨參照）。然而，並非所有
    構成要件之行為具有反覆實施之特徵，即當然成立集合犯，
    而得評價為一罪，仍須行為人係基於概括之犯意，在密切接
    近之一定時、地持續實行之複次行為，而依社會客觀通念，
    認為符合一個反覆、延續性之行為觀念，在刑法評價上，始
    得評價為一罪。因此，行為人之數次行為，在主觀上如係分
    別起意，或客觀上非係利用同一機會為之，則因該數次行為
    間，對於同一社會法益，並不具侵害法益同一性，在評價上
    則應成立數罪。查本案被告被訴施用第一級毒品海洛因之時
    間為95年7 月4 日17時許採尿時起回溯24小時內之某時，已
    如前述，與上開併案部分被告施用海洛因之時間即「同年8
    月15日間某時許起回溯24小時內之某時」，兩者行為時間相
    距已逾1 個月，且其間被告施用毒品行為，尚且曾為警查獲
    而中斷，參以被告於本院審理時亦稱：伊係因無聊才會施用
    ，伊想就施用，不想施用就沒有施用，沒有施用身體也不會
    不適，伊並無毒癮等語（本院96年1 月2 日審判筆錄第5 頁
    ），則堪認被告對於施用毒品尚未形成倚賴性，上開併案意
    旨所指被告另行施用第一級毒品海洛因之犯行，應係另行起
    意，即難認兩者間為單純一罪之集合犯關係。故併案意旨所
    指之被告犯行既與本案起訴之被告犯罪事實無從成立集合犯
    之實質上一罪關係，而非本案起訴效力所及，本院自不得併
    予審理，併案部分自應退由檢察官另行依法處理，併此敘明
    。
據上論斷，應依刑事訴訟法第273 條之1 第1 項、第284 條之1
、第299 條第1 項前段，毒品危害防制條例第10條第1 項、第18
條第1 項前段，刑法第11條，判決如主文。
本案經檢察官甲○○到庭執行職務。
中　　華　　民　　國　　96　　年　　1 　　月　　16　　日
                  刑事第十六庭  法　官  蔣志宗
以上正本證明與原本無異。
如不服本判決，應於判決送達後10日內，向本院提出上訴狀。
中　　華　　民　　國　　96　　年　　1 　　月　　16　　日
                                書記官  洪育祺
